臺灣高雄地方法院民事判決　　　　　　 95年度重訴字第451號
原　　　告　大眾商業銀行股份有限公司
　　　　　　　　　　　地下1樓.
法定代理人　辛○○
訴訟代理人　壬○○
　　　　　　甲○○
　　　　　　庚○○
被　　　告　乙○○
兼　訴　訟
代　理　人　己○○
被　　　告　戊○○
上列當事人間請求清償借款事件，本院於民國96年4 月3 日言詞
辯論終結，判決如下：
    主      文
被告應連帶給付原告新臺幣參佰壹拾貳萬元，及被告己○○、被
告乙○○部分自民國九十五年十二月十一日起、被告戊○○部分
自民國九十六年一月五日起，均至清償日止，按年息百分之九點
三八一計算之利息，暨逾期在六個月以內者，按上開利率百分之
十，逾期超過六個月者，按上開利率百分之二十計算之違約金。
原告其餘之訴駁回。
訴訟費用由被告連帶負擔三分之一，餘由原告負擔。
    事實及理由
一、原告起訴主張：訴外人丙○○分別於民國81年4 月28日、85
    年7 月15日及87年8 月28日各向原告借款新臺幣（下同）1,
    500 萬元、750 萬元及500 萬元，共計2,750 萬元，其中利
    率最低之第3 筆借款利息按原告之基本放款利率加年息1.32
    % 計付，如未按期繳款時，視為借款全部到期，除應依約定
    利率支付遲延利息外，並自應償付日起，逾期在6 個月以內
    者，按上開利率10% ，逾期超過6 個月者，按上開利率20%
    計付違約金。嗣丙○○分別自90年2 月28日、92年9 月15日
    及92年10月28日起即拒不繳款，尚欠本金共計9,616,834 元
    未清償，而當時第3 筆借款之利率為年息9.381%。經雙方協
    議後，由丙○○於93年9 月27日邀同被告為連帶保證人，與
    原告簽訂連續保證書，約定就丙○○對原告於現在及將來之
    債務，在本金最高限額350 萬元之額度內（不計利息、違約
    金），負連帶清償責任，原告則同意丙○○按月清償2 萬元
    ，於還款部分先抵充保證債務，如丙○○未按期繳款時，視
    為債務全部到期。詎丙○○於清償24萬元後，自94年12月1
    日起即未再繳款，則被告自應就326 萬元及利息、違約金負
    連帶清償責任。爰依消費借貸及連帶保證之法律關係，求為
    判決：被告應連帶給付原告326 萬元，及自94年12月1 日起
    至清償日止，按年息9.381%計算之利息，暨逾期在6 個月以
    內者，按上開利率10% ，逾期超過6 個月者，按上開利率20
    % 計算之違約金。
二、被告則以：兩造間固有簽訂上開連續保證書，惟嗣後丙○○
    除已清償前揭24萬元外，另於93年11月間清償2 萬元、93年
    11月25日清償10萬元，且於95年1 月12日清償20萬元，然遭
    原告誤載為2 萬元，故丙○○實際上已清償共計56萬元，則
    原告自無權請求被告連帶給付326 萬元等語置辯，求為判決
    ：原告之訴駁回。
三、兩造不爭執之事實：
  (一)丙○○分別於81年4 月28日、85年7 月15日及87年8 月28日
    各向原告借款1,500 萬元、750 萬元及500 萬元，共計2,75
    0 萬元，其中利率最低之第3 筆借款利息按原告之基本放款
    利率加年息1.32% 計付，如未按期繳款時，視為借款全部到
    期，除應依約定利率支付遲延利息外，並自應償付日起，逾
    期在6 個月以內者，按上開利率10% ，逾期超過6 個月者，
    按上開利率20% 計付違約金。
  (二)丙○○分別自90年2 月28日、92年9 月15日及92年10月28日
    起即未按期繳納前揭借款之本息，尚欠本金共計9,616,834
    元未清償，而當時第3 筆借款之利率為年息9.381%。
  (三)丙○○於93年9 月27日邀同被告為連帶保證人，與原告簽訂
    連續保證書，約定就丙○○對原告於現在及將來之債務，在
    本金最高限額350 萬元之額度內（不計利息、違約金），負
    連帶清償責任，原告則同意丙○○按月清償2 萬元，於還款
    部分先抵充保證債務，如丙○○未按期繳款時，視為債務全
    部到期。
  (四)丙○○自93年12月31日起至94年12月1 日止，至少已清償12
    期，每期2 萬元，共計24萬元。
四、本件經兩造協議簡化爭點為：(一)丙○○有無於93年11月間清
    償2 萬元？(二)丙○○於93年11月25日清償之10萬元是否優先
    抵充被告之連帶保證債務？(三)丙○○於95年1 月12日係清償
    2 萬元或20萬元？(四)原告得請求被告連帶給付之金額、利息
    及違約金若干？
五、按稱消費借貸者，謂當事人一方移轉金錢或其他代替物之所
    有權於他方，而約定他方以種類、品質、數量相同之物返還
    之契約；借用人應於約定期限內，返還與借用物種類、品質
    、數量相同之物；遲延之債務，以支付金錢為標的者，債權
    人得請求依法定利率計算之遲延利息。但約定利率較高者，
    仍從其約定利率；當事人得約定債務人於債務不履行時，應
    支付違約金，民法第474 條第1 項、第478 條前段、第233
    條第1 項及第250 條第1 項分別定有明文。次按稱保證者，
    謂當事人約定，一方於他方之債務人不履行債務時，由其代
    負履行責任之契約；保證債務，除契約另有訂定外，包含主
    債務之利息、違約金、損害賠償及其他從屬於主債務之負擔
    ，民法第739 條及第740 條亦有明文。又保證債務之所謂連
    帶，係指保證人與主債務人負同一債務，對於債權人各負全
    部給付之責任者而言，此觀諸民法第272 條第1 項規定連帶
    債務之文義即明，最高法院亦著有45年臺上字第1426號判例
    可資參照。
  (一)丙○○有無於93年11月間清償2 萬元？
  1.經查，丙○○與原告達成債務協商後，因原告之承辦職員表
    示可就近前往博愛分行繳款，故丙○○於93年11月間至博愛
    分行繳款2 萬元，惟該分行職員不知所繳款項為何，始暫時
    收款並開立收據等情，業據被告提出博愛分行出具之放款利
    息收據1 紙為證（見本院卷第66頁），而收據乃收款人表示
    已經收款所發給付款人收執之憑據，且觀諸該紙收據上蓋有
    「大眾商業銀行博愛分行」等字樣之收款戳章、載明「丙○○掛帳」等語，原告復不爭執上開收款戳章為真正（見本院
    卷第106 頁），據此足認被告前揭所辯，應與事實相符，堪
    予採信。
  2.原告固主張其公司內查無該筆繳款紀錄，且收據上並未蓋用
    日期，應係先前還款而於事後補發之收據等語。惟原告既自
    承上開收據之收款戳章為真正，自不得以其公司內查無該筆
    繳款紀錄，遽認丙○○未給付該筆款項。復參以丙○○邀同
    被告與原告簽訂連續保證書後，原告同意丙○○得按月清償
    2 萬元一節，業如前述，則丙○○前揭繳納之2 萬元與此一
    協商金額相符，足徵該筆款項確係丙○○於兩造簽訂連續保
    證書後所繳納，自應先抵充被告之連帶保證債務。是以，原
    告主張上開收據係事後補發等語，未能舉證以實其說，自難
    採信。
  (二)丙○○於93年11月25日清償之10萬元是否優先抵充被告之連
    帶保證債務？
  1.經查，丙○○原先同意於93年11月30日前向原告清償975 萬
    元，惟因丙○○欲出售之不動產辦理核課自用住宅增值稅事
    宜有所延誤，致無法如期清償上開款項，遂於93年11月25日
    與原告之職員劉介富協議簽訂申請書，約定丙○○先繳付10
    萬元抵充債務，並由劉介富當場點收後，原告同意丙○○展
    延至93年12月25日清償上開款項等情，有原告不爭執為真正
    之申請書1 紙在卷可稽（見本院卷第73頁），堪信為真實。
    因兩造於93年9 月27日簽訂之連續保證書特別約款約定：「
    借、保人還款部分先沖此保證部分」等語（見本院卷第14頁
    ），而丙○○所簽之上開申請書上則記載：「申請人（即丙○○）願先繳付壹拾萬元整以沖抵借款人丙○○之債務」等
    語，足徵丙○○於93年11月25日給付之10萬元，性質上即係
    清償其所積欠之債務，則依前揭連續保證書特別約款之約定
    ，該筆款項自應優先抵充被告之連帶保證債務。
  2.原告固主張其於丙○○繳納上開10萬元時，即已約明該筆款
    項不計入350 萬元之連帶保證債務內等語，並提出消金不良
    授信案件加速處理批覆書1 紙為證（見本院卷第80頁）。惟
    觀諸該批覆書上記載「增加繳付10萬元沖償債務」、「增加
    收款新臺幣10萬元沖償積欠本息」等語，僅足以證明有約定
    增加該筆款項抵充丙○○所積欠之債務，尚不足以證明有排
    除在被告之連帶保證債務外以清償本息之意。況且縱使原告
    與丙○○間確有此一約定，性質上僅屬其等間之債權契約，
    自不發生拘束被告之效力，亦即被告仍得以前揭連續保證書
    特別約款之約定，抗辯該筆款項應優先抵充保證債務。是以
    ，原告此部分之主張，即屬無據。
  (三)丙○○於95年1 月12日係清償2 萬元或20萬元？
  1.經查，丙○○於95年1 月12日前往原告之北高雄分行繳款2
    萬元，經櫃台職員劉秀音委託保全員謝尚霖代丙○○在收入
    傳票上填寫2 萬元時，謝尚霖誤載為20萬元，因丙○○一向
    按月繳納2 萬元，故劉秀音一時疏忽而未即時發現，迄當日
    下午4 時許，同行職員洪淑芬加總傳票時，始發覺傳票上之
    金額與劉秀音認證之金額不符等情，業據證人謝尚霖及劉秀
    音證述綦詳（見本院卷第97至101 頁），已徵被告提出原告
    之收入傳票上記載丙○○於95年1 月12日繳納20萬元等語，
    係謝尚霖誤載所致。參以劉秀音於受領丙○○之繳款後，輸
    入電腦並列印在傳票上之金額為2 萬元，且劉秀音於95年1
    月12日收款共76筆，如以丙○○繳款2 萬元計算，則當日結
    帳之現金總收入為5,975,933 元，核與實際收入之金額相符
    等情，有原告之聯行往來收入傳票及櫃員收付累計查詢結帳
    單各1 紙在卷可稽（見本院卷第82、112 頁），益徵原告主
    張丙○○於95年1 月12日之繳款金額為2 萬元等語，應與事
    實相符，堪予採信。
  2.被告固辯稱丙○○係為預繳94年12月份起至95年9 月份止之
    金額，分別於94年12月26日自高雄銀行提領136,000 元、94
    年12月30日自高雄第三信用合作社提領49,000元，而於95年
    1 月12日1 次繳納20萬元等語，並提出存摺影本2 份為證（
    見本院卷第71、72頁）。惟被告提出前揭存摺之戶名分別為
    小玲羊自助餐及丁○○○，則該等存摺內之提款資料是否與
    丙○○有關，已非無疑。復參以丙○○於94年12月份並未依
    約繳納2 萬元，此有兩造提出之繳款紀錄及清償明細表各1
    份在卷可佐（見本院卷第28之2 、63頁），故如丙○○確有
    提領上開款項以供清償，即無刻意違約而遲至95年1 月12日
    始行繳款之理。又丙○○居住於高雄市區，其住處附近可供
    領款之銀行、郵局均近在咫尺，提款便利，且與原告約定按
    月繳納之金額僅為2 萬元，自無提前半個月領款20萬元以供
    還款之必要。況且丙○○與原告債務協商後已按月繳納2 萬
    元長達1 年，如欲1 次預繳20萬元，自應先行告知原告以免
    事後發生糾紛，惟丙○○竟未事先知會原告即逕行繳納該筆
    款項，顯與常理不符。是以，被告此部分所辯，自難遽採。
  (四)原告得請求被告連帶給付之金額、利息及違約金若干？
  1.按給付無確定期限者，債務人於債權人得請求給付時，經其
    催告而未為給付，自受催告時起，負遲延責任。其經債權人
    起訴而送達訴狀，或依督促程序送達支付命令，或為其他相
    類之行為者，與催告有同一之效力，民法第229 條第2 項定
    有明文。
  2.經查，丙○○除自93年12月31日起至94年12月1 日止共清償
    24萬元外，另於93年11月間清償2 萬元、93年11月25日清償
    10萬元及95年1 月12日清償2 萬元等情，業如前述，故因丙○○清償債務而優先抵充被告所負連帶保證債務之金額為38
    萬元（計算式：240,000 ＋20,000＋100,000 ＋20,000＝38
    0,000） ，則被告所負連帶保證債務之金額即為312 萬元（
    計算式：3,500,000 －380,000 ＝3,120,000） 。
  3.次查，如丙○○未按期清償債務時，被告即應於原告請求時
    ，立即依原告指定之地點及帳戶向原告償付債務，及自原告
    請求之日起至實際清償日止，依適用之遲延利率計算之利息
    ，為兩造所簽連續保證書第2 條第1 項所明定。而本件起訴
    狀繕本係於95年12月10日送達被告己○○及乙○○、於96年
    1 月4 日送達被告戊○○，此有本院送達回證3 紙存卷可查
    （見本院卷第26至27頁）。又原告指定被告應負擔之保證債
    務利率為年息9.381%一節，為兩造所不爭執（見本院卷第10
    7 頁），則依前揭規定及約定，原告請求被告連帶給付312
    萬元，及被告己○○、乙○○部分自95年12月11日起、被告
    戊○○部分自96年1 月5 日起，均至清償日止，按年息9.38
    1%計算之利息及違約金，即屬有據，應予准許。逾此部分之
    請求，不應准許。
六、綜上，原告依消費借貸及連帶保證之法律關係，請求被告連
    帶給付312 萬元，及被告己○○、乙○○部分自95年12月11
    日起、被告戊○○部分自96年1 月5 日起，均至清償日止，
    依年息9.381%計算之利息，暨逾期在6 個月以內者，按上開
    利率10% ，逾期超過6 個月者，按上開利率20% 計算之違約
    金，為有理由，應予准許。逾此部分之請求，為無理由，應
    予駁回。
七、據上論結，本件原告之訴為一部有理由，一部無理由，依民
    事訴訟法第79條、第85第2 項，判決如主文。
中　　華　　民　　國　　96　　年　　4 　　月　　17　　日
                  民事第六庭  法　官　鄭詠仁
正本係照原本作成。
如不服本判決，應於送達後20日內，向本院提出上訴狀並表明上
訴理由，如於本判決宣示後送達前提起上訴者，應於判決送達後
10日內補提上訴理由書（須附繕本）。
中　　華　　民　　國　　96　　年　　4 　　月　　17　　日
                              書記官　王雪招
